臺灣臺北地方法院刑事判決　　　　　　　 95年度訴字第718號
公　訴　人　臺灣臺北地方法院檢察署檢察官
被　　　告　乙○○
選任辯護人　吳展旭律師
　　　　　　廖嘉成律師
上列被告因違反毒品危害防制條例案件，經檢察官提起公訴（94
年度偵字第20768 號），本院判決如下：
    主  文
乙○○無罪。
    理  由
一、公訴意旨略以：被告乙○○明知安非他命為毒品危害防制條
    例列管之第二級毒品，非經許可，不得持有、販賣，竟於民
    國94年7月6日上午8時許（起訴書誤載為94年8月間某日下午
    5、6時許，此部分業經公訴檢察官當庭更正），在臺北市○○區○○街160號4 樓住處，以每公克新台幣（下同）2,000
    元之價格，販賣2公克安非他命予丙○○。嗣經員警於94年7
    月22日8 時45分許，持本院核發之94年度聲搜字第1000號搜
    索票，前往臺北市○○區○○街160 號3、4樓依法執行搜索
    ，在前揭處所查獲第二級毒品安非他命殘渣袋（量微無法磅
    秤）3只及安非他命吸食器（玻璃球）2 組、玻璃球管1只、
    大分裝袋103只及小分裝袋99只、手機門號0000000000號SIM
    卡等情。因認被告乙○○所為，係犯毒品危害防制條例第4
    條第2 項之販賣第二級毒品罪嫌云云。
二、公訴意旨認被告乙○○涉犯上開罪嫌，無非係以被告乙○○
    於警詢及檢察官訊問時之供述、證人丙○○、甲○○於警詢
    時之證述、被告與證人丙○○之驗尿報告、毒品初步鑑定報
    告單、現場蒐證照片8張、扣案之安非他命殘渣袋3只、安非
    他命吸食器（玻璃球）2組、玻璃球管1只、大分裝袋103 只
    、小分裝袋99只及手機門號0000000000號SIM 卡等證據，為
    其所憑之論據。訊據被告乙○○均堅決否認有何販賣第二級
    毒品之犯行，辯稱：我沒有賣安非他命給丙○○等語；被告
    之選任辯護人亦為被告辯稱：證人丙○○固證稱其有向被告
    取得毒品之事，惟查，證人丙○○對於取得毒品之日期（忽
    謂是94年7月6日，忽謂是94年8月，於審判時先稱是94年7月
    11日，後又自承其沒有在記日子等語）、數量（忽謂4公克
    、忽謂2公克）等，皆有前後論述不一之瑕疵，則證人丙○○究竟係於何時、何地、向何人取得毒品一事，依其證述即
    不甚明瞭；更何況，證人丙○○所稱向被告取得毒品之時間
    （94年7月6日晚間8時左右），實正值被告之上班時間，此
    業經證人甲○○到庭證述明確，是被告根本不可能於該時間
    與丙○○見面並販賣毒品；再者，丙○○屢次宣稱被告交付
    毒品時證人甲○○亦在場，然證人甲○○卻證稱其並未看過
    被告交付毒品給丙○○，因此丙○○之證詞是否可信，非無
    疑問。綜上所述，檢察官所舉之證據尚未能清楚指出被告究
    竟係於何時、何地、販賣多少數量之毒品，無法達到使「通
    常一般之人均不致有所懷疑，而得確信其為真實之程度者」
    」，當為無罪之判決等語。
三、按犯罪事實應依證據認定之，無證據不得認定犯罪事實；不
    能證明被告犯罪者，應諭知無罪之判決，刑事訴訟法第154
    條第2 項、第301條第1項分別定有明文。又按事實之認定，
    應憑證據，如未能發現相當證據，或證據不足以證明，自不
    能以推測或擬制之方法，以為裁判基礎；且認定犯罪事實所
    憑之證據，雖不以直接證據為限，間接證據亦包括在內；然
    而無論直接或間接證據，其為訴訟上之證明，須於通常一般
    之人均不致有所懷疑，而得確信其為真實之程度者，始得據
    為有罪之認定，倘其證明尚未達到此一程度，而有合理之懷
    疑存在時，即無從為有罪之認定，最高法院分別著有40年台
    上字第86號、76年台上字第4986號判例意旨可稽。次按購用
    毒品者，其所稱向某人購買之供述，須補強證據以擔保其供
    述之真實性。而茲所謂補強證據，指其他有關證明購用毒品
    者之關於毒品交易之供述真實性之相關證據而言，必須與購
    用毒品者關於毒品交易之供述，具有相當程度之關連性，而
    足使一般人對購用毒品者關於毒品交易之供述，並無合理之
    懷疑存在，而得確信其為真實，始足當之。
四、經查：
  (一)證人丙○○於本院審理時固到庭證稱：（是否曾經向被告購
    買安非他命？）是的；（大約幾次？）4、5次應該有；（你
    拿多少錢給他？）1 包1,000元至2,000元不等；（你在警詢
    供述你向被告購買安非他命5次，實際上是否就是購買5次？
    ）是的；（你除了用現金購買安非他命之外，還會用什麼東
    西向被告購買安非他命？）衣服及電動工具；（你所謂的電
    動工具是否指電動砂輪機、抽水高壓馬達、電汽工具？）是
    的；（你用電動工具購買安非他命幾次？）2 次，分別以電
    動砂輪機1台、抽水高壓馬達1台向被告購買安非他命2 次；
    （你買安非他命時，有無進入過被告家中過？）有一次，我
    有進入被告家中，是被告太太拿給我的；（你那次買多少錢
    安非他命？）2,000元；（多重？）就是1 包，差不多是0.5
    公克；（那次你是交付現金還是其他東西）？現金；（甲○○除了該次外，她有無看見你向被告買安非他命？）我不知
    道她有沒有看到，因為有時候被告在他家樓下拿給我；（被
    告拿給你的時候，附近有無其他人？）沒有；（除了被告太
    太甲○○拿給你那一次以外，甲○○是否曾看到你向被告購
    買安非他命？）沒有；（你在警訊中供述你最後一次向被告
    購買安非他命是在94年8 月，你究竟向被告購買安非他命的
    期間是為何？）我是94年7月13日被抓，我被抓前2天有跟被
    告買最後一次；（你方才說這5 次裡面，有一次是進入到被
    告家中拿的，是被告太太拿給你的，是在哪一次？）就是最
    後一次，那次拿了2,000元；（向被告購買5次安非他命，是
    否只有2 次是用工具交換，其他都是用現金？）是的；（你
    最後一次買多重？）1克多；（你在94年7月13日警詢供述你
    在94年7月13日被警方查獲的安非他命是你在94年7月6日8點
    多打電話向被告購買，並到被告家以1 公克2000元向被告購
    買2 公克的安非他命；你又在94年10月16日警詢供述你是在
    94年8月份大約17時或18時許，在被告家客廳用4,000元的價
    格購買2 公克的安非他命，並由被告到他的房間取出安非他
    命，你是否有這樣說？）我確實有這樣說；（你為何就時間
    點部分會有誤差？）我在7月13日警詢筆錄所說的8點是晚上
    8點，不是早上8點。7 月13日所製作的筆錄因為距離時間比
    較近，我記得比較清楚，10月16日筆錄因為我沒有刻意去記
    時間，所以那時可能是記錯了；（你在7月13日筆錄所說的7
    月6日以及在10月16日筆錄所說的8月份，所指的都是最後一
    次購買的時間？）是的。但我最後一次向被告購買安非他命
    是在我7月13日被抓前2天；（既然你是在被抓前2 天買最後
    一次，為何在7 月13日筆錄中稱是在7月6日向被告購買最後
    一次安非他命？）可能是我沒有跟警察說的很清楚，因為我
    只知道我還沒有施用完，就已經被抓到，時間已經過了那麼
    久，我也不記得為何我沒有跟警察說我是在被抓前2 天向被
    告購買的；（你7月6日是否有跟被告購買安非他命？）應該
    就是包括在這5次之中的1次；（你7月6日那次向被告購買是
    用什麼東西購買？）應該是工具；（為何你在7月13日供述7
    月6 日購買是用4000元向購買被告安非他命？）我現在這樣
    回想，應該是當初製作筆錄時，我所說7月6日的這個時間，
    應該是我記錯了，我在警察局所說的7月6日是最後一次沒有
    錯，但並不是7月6日，應該是7 月11日；（既然如此，依照
    你在警察局證述，你是用4,000 元買的，為何與你方才說以
    2,000元購買的供述不同？）可能是我今天記錯了，是1公克
    2,000元，被告給我1公克多，所以是4,000 元；（你在94年
    10月16日警詢筆錄中，供述你買過5 次以上毒品，都是購買
    安非他命，都是在被告客廳或是樓下，價格都是1公克2,000
    元，你是購買1,000至2,000元安非他命，現場大部分都是他
    太太在現場，有時候有其他的人在現場，不過你不認識那些
    人，你是否有說過這些話？）有；（為何與你今日所述不同
    ？）在這5 次我跟被告購買安非他命中，有1、2次被告的朋
    友在被告家客廳，是被告自己拿到樓下來給我，被告太太在
    現場的部份就是最後一次；（你為何在警詢中稱被告的太太
    大部分都在現場？）是被告跟我說他太太在樓上，不過他太
    太沒有下來；（依照你在94年10月16日警詢筆錄供述，你提
    到你最後一次是到被告客廳向被告購買4,000 元安非他命，
    並且是被告到他房間取出來交給你，為何與你今日所述，是
    由他太太交給你不一樣？）因為我到被告家客廳後，是被告
    到他房間取出安非他命，並把安非他命交給他太太，由他太
    太把安非他命交給我；（那次你錢是交給何人？）應該是被
    告的太太吧，我也不太記得等語，由證人丙○○上開證述可
    知，證人丙○○不僅就最後一次（按：此為檢察官起訴之事
    實，其餘證人丙○○所證另外4 次以現金向被告購買或以電
    汽工具向被告換取安非他命部分，均不在起訴範圍內）以現
    金向被告購買安非他命之重量一節，前後證述不一（先是證
    稱約0.5公克，其後又改稱1公克多），且就該最後一次以現
    金向被告購買安非他命之時間、在場人、購買數量、金額等
    ，均與其在警詢時所證述之情節不符，尤以證人丙○○於本
    院審理時堅稱其最後一次以現金向被告購買安非他命是在其
    為警查獲前2天（即94年7月11日），惟其為警查獲時（即94
    年7 月13日）既然離其最後一次以現金向被告購買安非他命
    之時間甚近，其記憶當較其在本院審理時更為清晰，詎其在
    警詢時竟未證稱其最後一次向被告購買安非他命之時間是在
    94年7 月11日，反而證述是在94年7月6日等語，顯與常情不
    符，是證人丙○○上開證述被告有販賣安非他命予伊，其指
    證顯有瑕疵；更何況，被告是否有在檢察官起訴書所指時、
    地，以現金交易方式，販賣第二級毒品安非他命給丙○○，
    除證人丙○○之指證外，仍應有其他之證據予以補強認定，
    以察其是否與事實相符。
  (二)又檢察官固以證人甲○○（被告配偶）之警詢筆錄可以證明
    扣案物品之查獲過程，且可證明被告有安非他命可以施用之
    事實，惟就扣案物品之查獲過程，被告並不爭執（見96年1
    月24日審判筆錄），且檢察官上開所欲證明之事項，均與本
    件被告所涉販賣第二級毒品之罪嫌無涉；而證人甲○○於本
    院審理時亦證稱丙○○並未向被告購買毒品，伊亦沒有交付
    毒品給丙○○等語，是證人丙○○所證上情，是否與實情相
    符，即非無疑；縱然認為證人甲○○與被告係屬夫妻，誼屬
    至親，所證難免有迴護被告之虞，惟即便如此，至多僅能認
    為證人甲○○前開所證不足採信，但同樣也不能因此即遽認
    證人丙○○上開所證與事實相符，仍應有其他補強證據予以
    認定被告所涉之犯罪事實。
  (三)另檢察官所舉被告與證人丙○○之驗尿報告、毒品初步鑑定
    報告單、現場蒐證照片8張、扣案之安非他命殘渣袋3只、安
    非他命吸食器（玻璃球）2組、玻璃球管1 只、大分裝袋103
    只、小分裝袋99只及手機門號0000000000號SIM 卡等證據，
    或者僅能證明被告與丙○○有施用安非他命毒品之事實（如
    被告與證人丙○○之驗尿報告、扣案之安非他命殘渣袋3 只
    、安非他命吸食玻璃球2組、玻璃球管1只），或者僅能證明
    警方搜索查扣之過程及物品，以及所扣得之部分物品有海洛
    因或安非他命成分（如現場蒐證照片8 張、毒品初步鑑定報
    告單），均與被告所涉販賣第二級毒品之罪嫌無涉；而大、
    小分裝袋非屬被告所有一節，業據被告於警詢時供述及證人
    甲○○於本院審理時證述在卷，公訴人並未能舉證係被告所
    有，且施用毒品者，為方便攜帶毒品外出使用，故常常自備
    分裝袋以備不時之需，是上開所扣得之分裝袋，亦無法證明
    被告販賣第二級毒品之事實；至於0000000000號SIM 卡部分
    ，證人丙○○固證稱其於向被告購買安非他命前，均是打上
    開電話與被告聯繫等語，惟此為被告所否認，且檢察官迄未
    能提出相關之通聯紀錄或通訊監察譯文，是上開證物，亦無
    法證明被告確實涉有檢察官所指販賣第二級毒品之犯罪事實
    。
  (四)綜上所述，被告乙○○所辯其並未販賣第二級毒品安非他命
    等語，應堪採信，本件檢察官所舉被告販賣第二級毒品安非
    他命犯行之證據，本院認顯尚未達於通常一般之人均不致有
    所懷疑，而得確信其為真實之程度；此外復查無其他積極證
    據，足資證明被告有何公訴人所起訴之販賣第二級毒品安非
    他命犯行，既不能證明被告犯罪，核諸前揭說明，自應由本
    院為被告無罪之諭知。至公訴檢察官固於本院審理時，就被
    告涉嫌販賣第二級毒品犯行，擴張犯罪事實而主張被告自92
    年間某日起至94年7月6日上午8 時許止，連續販賣第二級毒
    品安非他命給丙○○5 次等語，惟起訴部分既經本院認為犯
    罪無法證明，而為無罪之諭知，即無擴張犯罪事實之可言，
    是上開部分自應另由檢察官另行偵查被告是否另涉販賣或轉
    讓第二級毒品罪嫌，併此敘明。
據上論斷，應依刑事訴訟法第301條第1項，判決如主文。
本案經檢察官黃珮瑜到庭執行職務。
中　　華　　民　　國　　96　　年　　2 　　月　　14　　日
                  刑事第十三庭  審判長法  官  黃雅君
                                      法  官  吳佳薇
                                      法  官  李明益
以上正本證明與原本無異。
如不服本判決，應於判決送達後10日內向本院提出上訴狀 (應抄
附繕本)。
                                      書記官  劉穗筠
中　　華　　民　　國　　96　　年　　2 　　月　　15　　日
